【裁判字號】    90,訴,236
【裁判日期】    900424
【裁判案由】    偽證
【裁判全文】
臺灣高雄地方法院刑事判決                            九十年度訴字第二三六號
    公  訴  人  臺灣高雄地方法院檢察署檢察官
    被      告  己○○
    被      告  丁○○
    被      告  丙○
    被      告  甲○○
    共      同  謝依良  律師
    選任辯護人  蘇新竹  律師
右列被告因偽證案件，經檢察官提起公訴（八十九年度偵字第七五八二號），本院判
決如左：
    主  文
丙○、甲○○證人於執行審判職務之公署審判時，於案情有重要關係之事項，供前具
結，而為虛偽陳述，各處有期徒刑壹年，均緩刑肆年。
己○○、丁○○均無罪。
    事  實
一、己○○於八十八年二月二十四日上午七時三十分許，因停車問題與戊○○之子薛
    宗賢發生爭執，心有未甘，乃與丁○○夥同不詳姓名者七、八人，基於共同犯意
    之聯絡，於同日下午七時許，由該七、八名不詳姓名之人，無故侵入高雄縣茄萣
    鄉○○路三號戊○○住宅內，分持鐵條等物毆打薛宗賢後，復將薛宗賢強行拖至
    屋外續行毆打，經台灣高雄地方法院檢察署八十八年度偵字第七０三二號提起公
    訴後，己○○、丁○○意圖脫免刑責，竟共同教唆丙○及甲○○出庭作偽證。丙○乃於八十八年七月十四日，在本院八十八年度易字第一八０六號案件審理中，
    具結後就案情有重要關係之事項，故意為虛偽之陳述，作證證稱：「案發當日下
    午五時至九時許，其均與丁○○在朋友處泡茶」等語；另甲○○則於於八十八年
    八月四日在該案審理中，具結後就案情有重要關係之事項，故意為虛偽之陳述，
    作證證稱：「案發當日下午六時至八時許，其正與己○○逛街」等語，二人所為
    虛偽之陳述，均足生影響該案判決之結果。幸經原審傳訊到場處理之警員乙○○
    作證查明事實之真相，丙○、甲○○之證詞始不為所採，嗣己○○與丁○○因該
    案業經判處三月有期徒刑確定在案。
二、案經戊○○告發由台灣高雄地方法院檢察署檢察官偵查起訴。
    理  由
甲、被告丙○、甲○○有罪部分：
一、訊據被告丙○、甲○○均矢口否認前述犯行，丙○辯稱：當天晚上七時確實與丁○○一起到海浦泡茶，直到晚上九時十分許才回到家；甲○○則辯稱：當天確實
    和己○○一起到台南市○○路○街，直到晚上八點才回家云云。經查：右揭事實
    業據告發人戊○○指述綦詳。另經本院傳訊證人即當天前往現場處理之員警乙○○到庭證稱：「我到現場看到己○○（當庭指認）和薛宗賢吵的很大聲，還有一
    些人在旁看熱鬧。」「當場薛宗賢的姐姐指著騎樓下站著的人說丁○○在那邊。
    」等語（見本院九十年三月六日訊問筆錄）。核與另一證人薛宗賢證稱：「晚上
    七點半左右，他（指己○○）便叫了七、八人圍毆我，由己○○帶頭，他父親丁○○也有在場，當時丁○○是在騎樓下叫囂。」等情節相符（見本院九十年三月
    二十日訊問筆錄）。且二證人所為證詞復與渠等於前審即本院八十八年度易字第
    一八○六號案件審理時所陳述之內容亦相吻合，並經本院調閱上開卷證資料足資
    佐證。
二、被告丙○、甲○○固執前詞為辯解，惟查：
    （一）共同被告己○○自承當天乙○○確實有到現場處理（見本院九十年三月六
          日訊問筆錄），足證己○○案發當時確實在場，是被告甲○○辯稱案發當
          時與己○○一同去台南市逛街等情，即與事實不符。又被告甲○○自承搬
          到台南已二、三年，而己○○卻稱係因甲○○說她台南不熟，始由其陪同
          到台南逛街等語（見本院九十年二月二十日訊問筆錄），所辯復與常理有
          違，被告甲○○前揭情詞顯係卸責之詞，不足採信。
    （二）另被告丙○陳述其與丁○○同去海埔泡茶之經過時，供稱約花了一個鐘頭
          始到海埔。惟共同被告丁○○則稱：其與丙○一同自茄定鄉出發，約十多
          分鐘就到了等語（見本院九十年二月二十日訊問筆錄），兩人經隔離訊問
          後，所供述之內容顯有相當之差距，顯見被告丙○所辯，亦不足採信。
三、又查，被告丙○及甲○○在原審所為之證言，無非係要證明共同被告丁○○及己○○於前案案發當時並不在現場，是其二人在該案所為之陳述，顯係於案情有重
    要關係之事項，亦足資認定。此外，復有本院八十八年度易字第一八０六號審理
    筆錄及判決書各一份、及被告丙○、甲○○之證人結文二紙附卷可稽，事證明確
    ，被告二人之犯行可堪認定。
四、核被告丙○、甲○○二人所為均係犯刑法第一百六十八條之偽證罪。爰審酌被告
    到庭為虛偽之證述，使法院之裁判有陷於錯誤之危險，並損及國家司法權之正確
    行使，且犯後否認犯行，固不足取，惟姑念其素行尚稱良好，且犯後並無特別利
    得等情狀，各量處如主文所示之刑。末查，被告甲○○未曾受有期徒刑以上刑之
    宣告，另被告丙○固曾受有期徒刑以上刑之宣告，惟於前案執行完畢後五年以內
    未曾受有期徒刑以上刑之宣告，此有臺灣高等法院被告全國前案紀錄表及台灣高
    雄地方法院檢察署刑案資料查註紀錄表各一份在卷可考，其因基於朋友相隱之義
    ，一時失慮，致罹刑章，經此偵審教訓，諒知警惕而無再犯之虞，本院認所宣告
    之刑以暫不執行為適當，爰依法併予宣告緩刑四年，以勵自新。
乙、被告丁○○、己○○無罪部分：
一、公訴意旨另以：被告己○○、丁○○意圖脫免刑責，竟共同基於概括犯意先後教
    唆丙○及甲○○，分別於八十八年七月十四日及同年八月四日，在本院八十八年
    度易字第一八０六號案件審理中，具結後就案情有重要關係之事項，故意為虛偽
    之陳述。因認被告二人涉犯刑法第一百六十八條共同連續教唆偽證罪嫌。
二、按犯罪事實應依證據認定之，無證據不得推定其犯罪事實；又不能證明被告犯罪
    或其行為不罰者，應諭知無罪之判決，刑事訴訟法第一百五十四條、第三百零一
    條第一項分別定有明文。經查，共同被告丙○、甲○○固有前揭所述之偽證犯行
    ，且其二人亦供稱：係被告丁○○、己○○請他們出來作證等語（見本院九十年
    三月二十日訊問筆錄）。惟按犯人於自己之刑事案件中為虛偽之陳述，因對其行
    為無期待可能性，故並非處罰之行為，則本件被告丁○○、己○○教唆共同被告
    丙○、甲○○為自己之刑事案件作偽證，旨在脫免自己之罪責，參照最高法院二
    十四年上字第四九七四號判例意旨：「犯人自行隱避，在刑法上既非處罰之行為
    ，則教唆他人頂替自己以便隱避，當然亦在不罰之列。」，則被告丁○○、己○○教唆共同被告丙○、甲○○於自己之刑事案件作偽證，自亦不在處罰之列。此
    外，復查無其他積極之證據足資證明被告二人之犯行，依法應為無罪之諭知。
據上論斷，應依刑事訴訟法第二百九十九條第一項前段、第三百零一條第一項，刑法
第一百六十八條，第七十四條第一款、第二款，判決如主文。
中      華      民      國      九十      年    四    月    二十四      日
                                  臺灣高雄地方法院刑事第二庭
                                      審判長法  官  黃三友
                                            法  官  廖建瑜
                                            法  官  高英賓
右正本證明與原本無異。
如不服本判決，應於判決送達後十日內，向本院提出上訴狀。
                                            書記官  林雯琪
中      華      民      國      九十      年    四    月    二十五      日
附錄法條：
刑法第一百六十八條
於執行審判職務之公署審判時或於檢察官偵查時，證人、鑑定人、通譯於案情有重要
關係之事項，供前或供後具結，而為虛偽陳述者，處七年以下有期徒刑。


司法院資訊處製作；財團法人民間司法改革基金會備份。
